【裁判字號】    97,台上,505
【裁判日期】    970131
【裁判案由】    違反毒品危害防制條例等罪
【裁判全文】
最高法院刑事判決              九十七年度台上字第五０五號
上  訴  人  甲○○
                    73巷25弄2號（
上列上訴人因違反毒品危害防制條例等罪案件，不服台灣高等法
院高雄分院中華民國九十六年十一月二十二日第二審更審判決（
九十六年度上更(一)字第二六七號，起訴案號：台灣高雄地方法院
檢察署九十五年度偵字第二六００七號），提起上訴，本院判決
如下：
    主  文
上訴駁回。
    理  由
按刑事訴訟法第三百七十七條規定：上訴於第三審法院，非以判
決違背法令為理由，不得為之；是提起第三審上訴，應以原判決
違背法令為理由，係屬法定要件。如果上訴理由書狀並未依據卷
內訴訟資料具體指摘原判決不適用何種法則或如何適用不當，或
所指摘原判決違法情事，顯與法律規定得為第三審上訴理由之違
法情形不相適合時，均應認其上訴為違背法律上之程式，予以駁
回。原判決綜合全案卷證資料，本於事實審法院之推理作用，認
定上訴人有其事實欄及原判決附表一所載之犯行，因而撤銷第一
審科刑判決，依數罪併罰改判論上訴人如原判決附表二所示之販
賣第二級毒品罪計十三罪（均累犯），各量處如該附表二所示之
刑，併為相關從刑之宣告，同時定其應執行之刑有期徒刑壹拾陸
年，復就公訴意旨另以上訴人基於反覆販賣毒品營利之單一行為
集合犯意，以其所有0000000000、00000000
00號行動電話為聯絡工具，將不詳來源取得之安非他命，另於
民國九十三年至九十五年八月間，在其上開住處，以新台幣（下
同）一千元至二千元不等之價格，販賣二十餘次予薛家宗；於九
十三年至九十五年九月間，在同上住處或高雄市榮民總醫院附近
或高雄市尖美百貨附近某網咖店，以每次一千元至二千元不等之
價格，販賣二十餘次予莊佳峰；於九十五年三、四月間某日晚上
十時許，在高雄市三民區尖美百貨附近上訴人住處，以一千元價
格，販賣一次予黃俊銘；於九十三年至九十五年間，在高雄市○
○區○○路上訴人住處或高雄市三民區尖美百貨附近之上訴人住
處，以一千元至四千元不等之價格，販賣一百餘次予王盟翔，又
於九十五年九月下旬，在同上住處，以三千元之價格，販賣一次
予王盟翔；於九十五年間在高雄市○○區○○路上訴人住處，以
數千元至一萬元不等之價格，販賣五至六次予林奕君（其中二次
業經認定販賣未遂），因認此部分亦涉犯毒品危害防制條例第四
條第二項之販賣第二級毒品罪部分，尚無積極證據足以證明有該
等犯行，因公訴人認該等部分犯行與起訴論罪部分有集合犯實質
上一罪關係，乃不另為無罪之諭知。已詳細說明其所憑之證據及
認定之理由；對於上訴人所為之辯解，並已逐一敘明不可採之理
由，俱有卷存之證據資料可資覆按；從形式上觀察，原判決並無
違背法令情形。上訴人之上訴意旨略稱：證人薛家宗、王盟翔等
人之警詢筆錄證據能力，原判決謂：薛家宗、王盟翔等人於警詢
時，未有上訴人在庭之壓力，尚未受外界之干擾、污染，且距案
發時間較近，記憶較為清晰，本院審酌上開各情，認為其等於警
詢之陳述有較為可信之特別情況，且為證明本件上訴人犯罪事實
存否所必要，而有證據能力等語；則原判決認薛家宗、王盟翔之
警詢筆錄具證據能力，顯係僅憑薛家宗、王盟翔警詢筆錄作成當
時，距案發時間較近，或以證人事後有承受外界干擾而受污染之
虞為理由。然依最高法院所持見解，與刑事訴訟法第一百五十九
條之二規定意旨不符，因而影響犯罪事實之認定，有違採證法則
及判決不備理由之違誤云云。惟查：採證違法，屬於訴訟程序違
背法令，除合於刑事訴訟法第三百七十九條第十款規定外，依同
法第三百七十八條、第三百八十條之規定，須其違背法令於判決
有影響，始得據為第三審上訴之合法理由。證據雖有瑕疵（如無
證據能力，非經合法調查程序取得或內容不明確等），惟未採為
判決之基礎，自於判決無影響，另援用某項證據，固有不當，然
除去該項證據，仍應為同一事實之認定者，亦於判決無影響，無
庸將原判決撤銷。按刑事訴訟法第一百五十九條之二所謂「具有
較可信之特別情況」，係指證人於檢察事務官、司法警察官或司
法警察調查中所為之陳述，與審判中不符，而其先前之陳述，從
客觀上之環境或條件等情況加以觀察，有足以取代審判中反對詰
問之可信性保證者而言，不得僅以證人之先前陳述與案發時間接
近，記憶清晰為由，遽認有證據能力。原判決以薛家宗、王盟翔
警詢陳述與第一審審理中所為陳述，就是否向上訴人購買甲基安
非他命一節，所為陳述不同，於警詢中證稱係向上訴人購買甲基
安非他命，於第一審證稱係集資購買。惟薛家宗、王盟翔警詢時
，未有上訴人在庭之壓力，尚未受外界之干擾、污染，且距案發
時間較近，記憶較為清晰，審酌上開各情，認為其等於警詢之陳
述有較為可信之特別情況，且為證明本件上訴人犯罪事實存否所
必要，而有證據能力等語（見原判決第三頁末起第五行至第四頁
第三行）；顯以該二證人審判外陳述之時點較接近案發時間，即
認該二證人審判外陳述較為可信，而採為原判決附表二編號1所
示犯行之判決基礎，未就證人前後陳述時之外在環境及情況為證
據適格性之比較，固屬不當；又刑事訴訟法所規定傳聞法則之例
外，其中就被告以外之人於偵查中向檢察官所為之陳述，因檢察
官代表國家偵查犯罪時，原則上當能遵守法定程序，且被告以外
之人如有具結能力，仍應依法具結，以擔保其係據實陳述，故於
第一百五十九條之一第二項明定「除顯有不可信之情況者外」，
得為證據。證人莊佳峰、黃俊銘、王盟翔、林奕君等人於檢察官
偵查中所為之陳述，已依法具結，且無顯不可信之情況，依刑事
訴訟法第一百五十九條之一第二項規定，自有證據能力，均得為
證據。惟薛家宗部分於檢察官偵查中所為之陳述，卷內未見詰文
，應未具結（見偵卷第八十三頁），原判決以薛家宗部分於檢察
官偵查中所為之陳述，已依法具結，且無顯不可信之情況，依上
開規定，認有證據能力，得為證據等語（見原判決第三頁第六行
至第十行），並採為原判決附表二編號１所示犯行之斷罪依據，
亦有瑕疵。惟原判決並未以王盟翔於警詢中所為之陳述，採為認
定上訴人犯罪之證據，自於判決本旨不生影響；另上訴人已坦認
有持所使用0000000000號行動電話與薛家宗所使用0
000－000000號行動電話聯絡，及交付甲基安非他命予
薛家宗等情（見原審卷第六十二頁），而上訴人於九十五年九月
二十八日內勤檢察官訊問時係供述：「我是受朋友所託，幫他們
找毒品，有一半是轉手，一半是受託買的，販賣對象有些是上班
小姐，她們是一個介紹一個，譯文中二張是新台幣二千元，半是
半台錢，整台是一台兩、糖果是指安非他命」等語（見偵卷第四
頁），於同日第一審羈押訊問時亦供述：「通聯紀錄中半台五十
五是半兩五萬五千元，是別人給我的價錢，一錢、半錢是安非他
命價錢，有的是別人委託我買的，因為他們找不到門路，我有時
賺一些差價，自己少出一點錢」等語（見九十五年度聲羈字第一
０一四號卷第四頁），均已自白有與他人議價後，覓得毒品管道
轉手出售牟利之事實。且依卷附九十五年八月二十三日通訊監察
譯文顯示，上訴人與薛家宗約定於九十五年八月二十四日中午，
以一包一千元之價格，販賣予如附表一編號１之薛家宗等情，並
有高雄港務警察局通訊監察譯文在卷可佐（見警二卷第九頁），
足認上訴人確有如原判決附表二編號１所示販賣安非他命之犯行
。原判決援用薛家宗於上開警詢及偵查中之陳述，為認定上訴人
如原判決附表二編號１所示犯行之證據，固有不當，然除去該項
證據，仍應為同一事實之認定，亦於判決無影響。上訴意旨所指
仍非第三審上訴之適法理由。此外，關於原判決附表二編號２、
３至、至所示之罪部分，上訴意旨未敘明任何理由，於本
院未判決前，仍未提出上訴理由書狀，難謂已符合法定上訴要件
，其等上訴違背法律上之程式，均應予駁回。
據上論結，應依刑事訴訟法第三百九十五條，判決如主文。
中    華    民    國  九十七  年    一    月  三十一  日
                      最高法院刑事第十一庭
                          審判長法官  洪  文  章
                                法官  王  居  財
                                法官  郭  毓  洲
                                法官  黃  梅  月
                                法官  邱  同  印
      本件正本證明與原本無異
                                      書  記  官
中    華    民    國  九十七  年    二    月    四    日
                                                    Ｍ


司法院資訊處製作；財團法人民間司法改革基金會備份。
